【裁判字號】    99,親,16
【裁判日期】    990510
【裁判案由】    否認子女
【裁判全文】
臺灣臺中地方法院民事判決                99年度親字第16號
原        告  甲○○
被        告  丙○○
兼法定代理人  乙○○
上列當事人間否認子女事件，本院於民國九十九年四月二十六日
言詞辯論終結，判決如下：
    主      文
確認被告丙○○非被告乙○○自原告受胎之婚生子女。
訴訟費用由被告負擔。
    事實及理由
一、按關於認諾及訴訟上自認或不爭執事實之效力之規定，於第
    五百八十九條之訴，不適用之，民事訴訟法第五百九十四條
    定有明文。本件被告乙○○雖同意原告之請求，揆諸上開說
    明，不生認諾、不爭執之效力，不得本於其認諾不爭執之事
    實，為被告敗訴之判決，合先敘明。
二、原告主張：原告與被告乙○○於民國九十年二月二十五日結
    婚，婚後因個性不合，被告乙○○即於九十七年十月離家，
    原告與被告乙○○自此未共同生活，嗣原告與被告乙○○於
    九十八年二月三日離婚。然被告乙○○於雙方婚姻關係存續
    期間，自訴外人受胎，並於九十八年十月二十一日產下一女
    即被告丙○○，因被告丙○○受胎係在原告與被告乙○○婚
    姻關係存續期間，致被告丙○○依法被推定為被告乙○○之
    婚生子女，惟被告乙○○受胎期間，原告與被告乙○○業已
    分居，被告丙○○實非被告乙○○自原告受胎所生，爰依民
    法第一千零六十三條之規定提起本訴等語。並聲明：如主文
    所示。
三、被告則以：同意原告之請求，被告丙○○確非被告乙○○自
    原告受胎所生，對血緣鑑定報告書亦無意見等語。
四、原告主張之事實，業據原告提出戶籍謄本、出生證明書及柯
    滄銘婦產科出具之血緣鑑定報告書等證物為證。而觀諸上開
    血緣鑑定報告書記載略以：「可以排除血緣關係之體染色體
    STR點位為：D8S1179 D3S1358 TH01 D13S317 D16S539
    D2S1338 FGA結論：根據以上分析結果，可以排除甲○○（
    即原告）與丙○○之親子血緣關係」等語。本院參酌現代生
    物科學發達，醫學技術進步，以DNA基因圖譜定序檢驗方法
    鑑定子女之血統來源之精確度已達99.8%以上，復徵之被告
    乙○○對上開親子鑑定報告亦不爭執。是衡之以上事證，原
    告主張被告丙○○非被告乙○○自原告受胎所生之事實，應
    堪採信。
五、按從子女出生日回溯第一百八十一日起至第三百零二日止，
    為受胎期間。妻之受胎，係在婚姻關係存續中者，推定其所
    生子女為婚生子女。前項推定，夫妻之一方或子女能證明子
    女非為婚生子女者，得提起否認之訴。前項否認之訴，夫妻
    之一方自知悉該子女非為婚生子女，或子女自知悉其非為婚
    生子女之時起二年內為之，民法第一千零六十二條第一項、
    第一千零六十三條第一、二、三項定有明文。又民法第一千
    零六十三條第二項、民事訴訟法第五百八十九條之一所定否
    認子女訴訟之性質，論者固有採形成訴訟說者，惟實務上歷
    來均認為在原告起訴之前，該子女與法律上推定之父間已非
    親生子女關係，原告僅係起訴請求法院以判決加以確認而已
    ，亦即法院依原告之聲明而為判決時，並無創設、變更或消
    滅當事人間法律關係之效力，應屬確認訴訟性質（司法院七
    十八年七月十五日七八廳民一字第七七八號函參照）。而民
    事訴訟法第二百四十七條所謂即受確認判決之法律上利益，
    係指因法律關係之存否不明確，致原告在私法上之地位有受
    侵害之危險，而此項危險得以對於被告之確認判決除去之者
    而言，故確認法律關係成立或不成立之訴，苟具備前開要件
    ，即得謂有即受確認判決之法律上利益（最高法院四十二年
    度臺上字第一０三一號判例參照）。本件被告丙○○既係被
    告乙○○與他人所生，與原告間並無血緣關係，僅因法定受
    胎期間原告與被告乙○○具有婚姻關係，乃受推定為原告之
    婚生子女，是前開婚生推定顯與事實不符；又因上開不實之
    婚生推定之故，兩造間因親子關係所生之扶養、繼承等私法
    上權利義務存否即不明確，此等法律關係有無即有不安之狀
    態，並得以確認判決除去，原告應有即受確認判決之法律上
    利益，而得起訴請求確認。從而原告於知悉被告丙○○非為
    婚生子女之時起二年內即九十九年二月十一日（見附於起訴
    狀之本院收發室收狀章），提起本件否認子女之訴，請求確
    認被告丙○○非被告乙○○自原告受胎所生之婚生子女，為
    有理由，應予准許。
六、訴訟費用負擔之依據：民事訴訟法第七十八條、第八十五條
    第一項前段。
中    華    民    國    99    年    5     月    10    日
                  家事法庭      法  官  王靜秋
以上為正本係照原本作成。
如對本判決上訴，須於判決送達後二十日之不變期間內，向本院
提出上訴狀（需附繕本）。
中    華    民    國    99    年    5     月    10    日
                                書記官   楊金池

司法院資訊處製作；財團法人民間司法改革基金會備份。
